【裁判字號】    95,財管,8
【裁判日期】    950630
【裁判案由】    選任遺產管理人
【裁判全文】
臺灣士林地方法院民事裁定               95年度財管字第8號
聲  請  人  華南商業銀行股份有限公司
法定代理人  甲○○
代  理  人  丁○○
相  對  人  丙○○○
代  理  人  陳柏廷律師
聲請人聲請選任被繼承人乙○○之遺產管理人事件，本院裁定如
下：
    主      文
指定丙○○○（女，民國○○年○○月○○日生，身分證統一編號：
Ｚ000000000號）為被繼承人乙○○（男，民國○○年○ 月○○日出生
，身分證統一編號：Ｚ000000000號，生前住臺北市○○區○○街
118號4 樓）之遺產管理人。
准對被繼承人乙○○之繼承人為承認繼承之公示催告。
被繼承人乙○○之繼承人，應自前項公示催告最後登載新聞紙之
日起壹年貳月內承認繼承，上述期限屆滿，無繼承人承認繼承時
，被繼承人乙○○之遺產，於清償債權並交付遺贈物後，如有賸
餘即歸屬國庫。
    理      由
一、按繼承開始時，繼承人有無不明，而無親屬會議或親屬會議
    未於1 個月內選定遺產管理人者，利害關係人得聲請法院選
    任遺產管理人，並由法院依公示催告程序，定六個月以上之
    期限，公告繼承人，命其於期限內承認繼承，民法第1177條
    、第1178條第1 項、第2 項規定甚明。
二、本件聲請意旨略以：被繼承人乙○○因擔任借款連帶保證人
    ，積欠聲請人新臺幣（下同）5 千餘萬元，且於94年6 月19
    日死亡，其全體繼承人均已拋棄繼承，聲請人與被繼承人具
    有利害關係，為保障權益，爰依法聲請指定被繼承人之配偶
    丙○○○為被繼承人之遺產管理人等語。
三、經查，聲請人之主張，業據其提出臺灣高雄地方法院民事執
    行處通知、本院家事法庭通知及戶籍謄本等件為證，並經本
    院調閱本院94年度繼字第734 號案卷查核屬實，堪信為真。
    聲請人既為被繼承人之債權人，自屬法律上之利害關係人，
    其聲請指定遺產管理人，即屬有據。經本院通知，被繼承人
    之配偶即相對人丙○○○具狀表明其暨子女皆已拋棄繼承，
    其等對被繼承人生前之資債負債完全不暸解，其等均不適合
    亦無意願擔任本件遺產管理人等語。惟查，就聲請人查知所
    得，被繼承人之負債已高達000000000 元，此尚不包含另一
    筆已遭安泰銀行列為呆帳之00000000元，如予併計更高達
    000000000 元，而被繼承人之財產資料共42筆，財產總額為
    000000000 元，有稅務電子閘門財產所得調件明細表在卷可
    參，其負債高於資產達0000000 元，相對人之代理人復到庭
    陳稱：被繼承人之負債明顯大於資產，故繼承人在其建議下
    均已拋棄繼承，被繼承人負債甚多，生前即遭銀行強制執行
    ，除聲請人外，尚積欠彰化銀行1 、2 億元等語（見本院95
    年3 月1 日筆錄第2 頁），則本件顯係遺產債務大於遺產之
    情形，國庫對該遺產已無民法第1185條之期待利益可言。而
    國有財產局乃公務機關，依國有財產法之規定綜理國有財產
    事務，執行事務所需預算為全國人民納稅所得，如無其他特
    殊事由考量，自不宜貿然指定國有財產局為管理人，以避免
    其代管私人遺產之管理費用無法由被繼承人遺產歸墊，導致
    利用全民資源負擔個人私務之支出，不符社會公平原則之情
    形發生。次按被繼承人之親屬中，相對人丙○○○曾擔任被
    繼承人生前向聲請人借款2000萬元之連帶保證人，該借款業
    經被繼承人生前清償完畢，此業據聲請人代理人到庭陳明在
    卷，相對人對此亦未爭執，足徵相對人對被繼承人生前與聲
    請人往來交易之情形並非全然不知；再依本院94年度繼字第
    734 號拋棄繼承案卷第35頁所附之被繼承人戶籍謄本記載，
    被繼承人生前住臺北市○○區○○街118 號4 樓，並擔任戶
    長，戶籍謄本「戶長變更及全戶動態記事」欄載明：「原住
    本區○○里○○鄰○○○路41號丙○○○戶內民國90年8 月8
    日住址變更創立新戶。」，堪認相對人與被繼承人曾共同居
    住，則其對被繼承人之財產狀況應較清楚。綜上，本院認相
    對人適合擔任被繼承人之遺產管理人，爰裁定如主文所示。
中    華    民    國    95    年    6     月    30    日
                  家事法庭  法  官  陳文通
以上正本證明與原本無異。
如對本裁定抗告，應於裁定送達後10日內向本院提出抗告狀。
中    華    民    國    95    年    6     月    30    日
                            書記官  劉奕湘


司法院資訊處製作；財團法人民間司法改革基金會備份。
